臺灣板橋地方法院刑事判決　　　　　　　 96年度訴字第788號
公　訴　人　臺灣板橋地方法院檢察署檢察官
被　　　告　丙○○
　　　　　　　　　　（現在臺灣臺北監獄執行中）
指定辯護人　潘麗茹律師
上列被告因強盜等案件，經檢察官提起公訴（96年度偵緝字第35
1 、352 號），本院判決如下：
    主  文
丙○○攜帶兇器竊盜未遂，因脫免逮捕，而當場施以強暴，處有
期徒刑年陸月；又意圖為自己不法之所有，以恐嚇使人將本人
之物交付，處有期徒刑陸月，減為有期徒刑月。應執行有期徒
刑年柒月。
    事  實
一、丙○○意圖為自己不法之所有，於民國95年6 月20日上午2
    時50分許，攜帶其所有客觀上足以對人之生命、身體安全構
    成威脅、具危險性可供作兇器使用之敲破玻璃工具1 支（前
    端為7 、8 公分之尖型金屬，後端為圓柱狀之塑膠，全長約
    10公分），駕駛登記在不知情蕭琇苓名下之車牌號碼9F-508
    9 號自用小客車（下稱甲車），至臺北縣樹林市○○街48巷
    8 號前，因欲竊取乙○○所有停放該址之車牌號碼T5-6769
    號自用小客車（下稱乙車）車內之音響，遂基於毀損之犯意
    ，刺破並取下乙車駕駛座旁車窗之玻璃，足以生損害於乙○○，而爬進乙車內進行行竊，惟於尚未得手之際，旋經乙○○聽聞聲響警覺有異，而前往上址與丙○○發生拉扯，詎丙○○為圖脫免逮捕，竟當場持不明之鐵片1 片（長度為15公
    分、寬度為5 公分）劃傷乙○○之胸部，而以此強暴手段致
    乙○○受有10公分長之胸壁開放性傷口之傷害，使乙○○難
    以抗拒後，丙○○即以步行方法逃逸。嗣經乙○○報警並調
    查停放在上址附近之甲車，且在甲車上採得丙○○之指紋後
    ，始循線查悉上情。
二、丙○○另於95年8 月21日凌晨0 時20分許，因甲車買賣糾紛
    事宜，邀約丁○○至臺北縣三重市○○路與三和路口處討論
    ，待丁○○駕駛登記在其妻高秀娟名下，平日均由丁○○管
    領使用之車牌號碼3331-QB 號自用小客車（下稱丙車）到達
    前址後，丙○○因自認受有損失，竟為達丁○○立即賠償之
    目的，遂意圖為自己不法之所有，即自丙車引擎電門開關處
    奪取鑰匙，並以極大之音量向在場協調之甲○○表示「若丁○○不付錢，今天就是要動他」等語，讓在旁之丁○○聽見
    ，以此方式恐嚇丁○○，使丁○○心生畏懼，而將丙車交付
    與丙○○駛回俾供典當抵償。嗣丁○○即報警處理，而於95
    年8 月21日晚間7 時20分許，丙○○駕駛丙車前往臺北縣新
    莊市○○路99號「大龍當舖」時，為警當場查獲，並扣得丙
    車（業經丁○○領回）。
三、案經乙○○、丁○○分別訴由臺北縣政府警察局樹林分局、
    新莊分局報請臺灣板橋地方法院檢察署檢察官偵查後提起公
    訴。
    理  由
一、本案以下認定事實所引用之證據，檢察官、被告丙○○與指
    定辯護人均未就證據能力表示異議（見本院卷第35頁），而
    各該證據依刑事訴訟法規定亦無不具證據能力之情事，故本
    院認均得作為認定被告有罪之依據，合先敘明。
二、上揭犯罪事實，業據被告丙○○於本院審理時坦承不諱，核
    與證人即告訴人乙○○、丁○○於警詢、檢察官訊問時；證
    人蕭琇苓於警詢時、證人甲○○於檢察官訊問時所證述之情
    節皆相符，並有內政部警政署刑事警察局95年6 月28日刑紋
    字第0950095176號鑑驗書、亞東紀念醫院95年6 月21日診斷
    證明書、贓物認領保管單各1 份及現場照片附卷可稽，足認
    被告自白與事實相合。本案事證明確，被告犯行堪以認定。
三、按攜帶兇器竊盜，祇須行竊時攜帶兇器為已足，並不以有行
    兇之意圖為必要，而所謂兇器，其種類並無限制，凡客觀上
    足以對人之生命、身體安全構成威脅，具危險性之物品均屬
    之，查被告丙○○於行竊過程中所攜帶使用之敲破玻璃工具
    1 支（前端為7 、8 公分之尖型金屬，後端為圓柱狀之塑膠
    ，全長約10公分），如以之攻擊人體，客觀上足以造成相當
    之傷害，堪認客觀上具有殺傷力而足供作為兇器之使用。核
    被告就犯罪事實欄一所載部分，其攜帶兇器竊盜未遂，因脫
    免逮捕，而當場施以強暴，致告訴人乙○○受傷難以抗拒，
    所為係犯同法第329 條之準強盜罪，而有同法第321 條第1
    項第3 款之情形，應依同法第330 條第2 項、第1 項加重準
    強盜未遂罪論處，及另犯刑法第354 條之毀損罪。公訴意旨
    雖認被告尚涉犯刑法第277 條第1 項之傷害罪嫌，惟按犯強
    盜罪，於實施強暴行為之過程中，如別無傷害之故意，被害
    人所受傷勢乃施強暴之當然結果，不另論傷害罪，最高法院
    91年度台上字第1441號判決意旨可資參照，查本案告訴人乙○○依前開診斷證明書記載僅受有胸壁開放性傷口之單一傷
    勢，足見被告為圖脫免逮捕，致告訴人乙○○受傷難以抗拒
    後，旋即逃離現場，未再對告訴人乙○○為其他傷害舉動之
    情，而遍查卷內亦無證據可資證明被告所為係另基於傷害故
    意，故告訴人乙○○受傷應僅屬被告施強暴行為之當然結果
    ，不另論罪。又按刑法準強盜罪，係以竊盜或搶奪為前提，
    在脫免逮捕之情形，其竊盜或搶奪既遂者，即以強盜既遂論
    ，如竊盜或搶奪為未遂，即以強盜未遂論（最高法院89年台
    上字第1408號判決意旨參照），本案被告已著手於竊盜行為
    之實行而不遂，就其加重準強盜罪行即係屬未遂犯，應依刑
    法第25條第2 項規定，按既遂犯之刑減輕之（刑法第25條、
    第26條未遂犯之規定雖於95年7 月1 日經修正，然刑法第25
    條之修正係將修正前之刑法第26條前段一般未遂犯之處罰效
    果，移列為新法本條第2 項後段，以使本條規範一般未遂犯
    之規定趨於完整，並將不能未遂犯改為不罰。是修正後一般
    未遂犯之規定，因不涉罪刑實質內容之變更，非屬法律有變
    更，尚無刑法第2 條第1 項從舊從輕規定之適用，應逕適用
    裁判時之刑法第25條規定）。而被告行為後，刑法第55條後
    段牽連犯之規定，業於95年7 月1 日刪除施行，則被告之犯
    行，因行為後新法業已刪除牽連犯之規定，此刪除雖非犯罪
    構成要件之變更，但顯已影響行為人刑罰之法律效果，自屬
    法律有變更，而修正後之刑法，既無牽連犯得論以裁判上一
    罪之情形，所犯之數罪，應按其具體情形而可能論以數罪併
    罰，是比較新舊法結果，仍應適用較有利於被告之行為時法
    律，即應依修正前刑法第55條後段論以牽連犯，查被告所犯
    上開毀損罪、加重準強盜未遂罪間，有方法目的之牽連關係
    ，應依修正前刑法第55條後段之規定，從一重之加重準強盜
    未遂罪處斷。
四、核被告丙○○就犯罪事實欄二所載部分，係犯刑法第325 條
    第1 項之搶奪罪、同法第346 條第1 項之恐嚇取財罪。起訴
    書雖就被告所犯搶奪罪、恐嚇取財二罪，請求予以分論併罰
    等語，惟被告既係因自認購買甲車受有損失，而欲取得告訴
    人丁○○所駕駛之丙車俾供典當抵償，方為上開犯行，則被
    告顯係基於同一不法所有之意圖，而其在時空密接情形下所
    為之身體舉止，亦可評價為法律上之一行為，同時該當搶奪
    及恐嚇取財之犯行，屬一行為觸犯數罪名之想像競合犯，應
    依修正後刑法第55條之規定，從一重之恐嚇取財罪處斷。
五、被告丙○○所犯上開加重準強盜未遂罪、恐嚇取財罪二罪，
    犯意各別，行為互殊，應分論併罰。爰審酌被告犯罪動機、
    手段、對告訴人二人法益所造成之危害程度，暨被告犯後於
    本院審理時尚知坦認犯行等一切情狀，分別量處如主文所示
    之宣告刑，且因本案被告所為恐嚇取財罪之犯罪時間在96年
    4 月24日以前，符合中華民國96年罪犯減刑條例規定之要件
    ，故就該部分之宣告刑減其刑期二分之一（至被告所為加重
    準強盜未遂罪部分，雖其犯罪時間同在96年4 月24日以前，
    惟該罪係屬中華民國96年罪犯減刑條例第3 條第1 項第15款
    所定之罪，且此部分係經宣告逾有期徒刑1 年6 月以上之刑
    ，故不得減刑）。再按數罪併罰，有二裁判以上者，依刑法
    第51條規定，定其應執行刑，刑法第53條定有明文，又裁判
    確定前犯數罪，其中一罪在新法施行前者，亦應依刑法第2
    條第1 項之規定，適用最有利於行為人之法律，查被告於裁
    判確定前犯數罪，且其中加重準強盜未遂罪行係於95年7 月
    1 日之前犯之，而刑法第51條同於95年7 月1 日修正施行，
    修正前刑法第51條第5 款規定：「宣告多數有期徒刑者，於
    各刑中之最長期以上，各刑合併之刑期以下，定其刑期。但
    不得逾20年。」修正後刑法第51條第5 款規定：「宣告多數
    有期徒刑者，於各刑中之最長期以上，各刑合併之刑期以下
    ，定其刑期。但不得逾30年。」二者經比較結果，修正後刑
    法並非較有利於被告，是依刑法第2 條第1 項前段之規定，
    本案亦應依修正前刑法第51條第5 款之規定，定其應執行之
    刑。末查被告於犯罪事實欄一所使用之敲破玻璃工具1 支及
    鐵片1 片均未扣案，且被告於本院審理時，復供明其已將上
    開物品丟棄不知所在等情無訛，而上開物品亦非違禁物或應
    義務沒收之物，為免造成沒收執行之困難，爰不併予宣告沒
    收，併此敘明。
據上論斷，應依刑事訴訟法第299 條第1 項前段，刑法第2 條第
1 項前段、第330 條第2 項、第1 項、第25條第2 項、第354 條
、第325 條第1 項、第346 條第1 項、第55條、修正前刑法第55
條、第51條第5 款，中華民國96年罪犯減刑條例第2 條第1 項第
3 款、第7 條、第10條第1 項，判決如主文。
本案經檢察官王家春到庭執行職務。
中　　華　　民　　國　　96　　年　　7 　　月　　31　　日
                  刑事第二庭  審判長法　官  李 麗 玲
                                    法  官  黎 錦 福
                                    法  官  張 兆 光
上列正本證明與原本無異。
如不服本判決，應於判決送達後10日內向本院提出上訴狀 (應附
繕本)，上訴於臺灣高等法院。
                                    書記官  曹 秋 冬
中　　華　　民　　國　　96　　年　　7 　　月　　31　　日
附錄本案論罪科刑法條：
刑法第330條
犯強盜罪而有第321 條第1 項各款情形之一者，處7 年以上有期
徒刑。
前項之未遂犯罰之。
刑法第354條
毀棄、損壞前2 條以外之他人之物或致令不堪用，足以生損害於
公眾或他人者，處2 年以下有期徒刑、拘役或5 百元以下罰金。
刑法第325條第1項
意圖為自己或第三人不法之所有，而搶奪他人之動產者，處6 月
以上5 年以下有期徒刑。
刑法第346條第1項
意圖為自己或第三人不法之所有，以恐嚇使人將本人或第三人之
物交付者，處6 月以上5 年以下有期徒刑，得併科1 千元以下罰
金。
